【裁判字號】    91,訴,364
【裁判日期】    920331
【裁判案由】    業務過失致死
【裁判全文】
臺灣苗栗地方法院刑事判決                          九十一年度訴字第三六四號
    公  訴  人  臺灣苗栗地方法院檢察署檢察官
    被      告  乙○○
    選任辯護人  魏早炳
                李克欣
                魏翠亭
右列被告因業務過失致死案件，經檢察官聲請簡易判決處刑（九十一年度偵字第二一
一０號），本院改用通常程序審理，判決如左：
    主  文
乙○○從事業務之人，因業務上之過失致人於死，處有期徒刑陸月，如易科罰金，以
佰元折算壹日。
    事  實
一、乙○○為設於苗栗縣後龍鎮大庄里大庄十二之六號之明發土木包工業之負責人，
    係從事工程業務之人。其於民國九十一年四月二十九日向苗栗縣政府承包南港里
    過港野溪整治工程，其本應注意對防止有墜落、崩塌之虞之作業場所所引起之危
    害，應有符合標準之必要安全衛生設備，及從事露天開挖作業，其垂直開挖最大
    深度應妥為設計，如其深度在一‧五公尺以上且有崩塌之虞者，應設擋土支撐，
  且依當時情形，並無不能注意之情事，竟疏未注意，在苗栗縣後龍鎮省道台六十
    一線北上一一一‧四公里北溪橋上游處之工地挖掘深度達三‧六公尺深之河道時
    ，未設置擋土支撐，亦未於河畔之臨時便道上鋪設足夠寬度之鐵板等符合標準之
    必要安全措施。嗣於九十一年五月七日中午十二時三十分許，國產實業建設股份
    有限公司（下稱國產公司）之勞工劉爵榮駕駛車號三Ｖ—一五六號混凝土預拌車
    ，運送預拌混凝土前往，於倒車進入上址時，亦疏未注意因混凝土預拌車之右側
    輪胎未壓到鐵板，而壓在開挖面上緣之土砂上，導致野溪邊坡開挖上緣因壓力過
    大而崩塌，致混凝土預拌車翻落至野溪底部，劉爵榮因此受有胸部鈍力損傷合併
    多發肋骨骨折之傷害而當場死亡。乙○○並在其犯罪未被有偵查犯罪權限之機關
    及公務員發覺前，委由陳淑燕向苗栗縣警察局竹南分局南勢派出所自首，進而接
    受審判。
二、案經苗栗縣警察局竹南分局報請暨臺灣苗栗地方法院檢察署檢察官據報相驗後自
    動檢舉偵查起訴。
    理  由
一、訊據被告乙○○固坦承劉爵榮因混凝土預拌車之右側輪胎未壓到鐵板，而壓在開
    挖面上緣之土砂上，導致野溪邊坡開挖上緣因壓力過大而崩塌，致混凝土預拌車
    翻落至野溪底部，劉爵榮因此受有胸部鈍力損傷合併多發肋骨骨折之傷害而當場
    死亡之事實，惟矢口否認有何過失，被告及辯護律師辯稱：伊與國產公司間係單
    純之買賣關係，其買賣費用包含：國產公司應將預拌混凝土安全送至伊之模槽內
    ，賣方於送貨前理應現場查勘，如有安全之虞，國產公司應拒絕送貨；伊已依國
    產公司之指示鋪設鐵板，以供混凝土預拌車通過，伊並未再接到國產公司改善之
    通知，顯見其過失在司機劉爵榮；行政院勞工委員會認被告與國產公司間具承攬
    關係實係錯誤；是伊既與國產公司非承攬關係，伊無何違反勞工安全衛生法，伊
    既無何注意義務可言，亦無過失等語。經查，右開事實業據被告乙○○於偵查中
    自承不諱，核與告訴人即劉爵榮之妻甲○○指訴劉覺榮因車輛翻覆溪底而壓斃情
    節相符。又被害人劉爵榮因此受傷死亡，亦經台灣苗栗地方法院檢察署檢察官督
    同檢驗員相驗屬實，製有相驗筆錄、相驗屍體證明書、驗斷書及相驗照片在卷可
    憑，並有為恭醫院診斷證明書可參。又查，姑不論被告與國產公司究係買賣亦或
    承攬關係，被告乙○○縱雖就對於一定結果之發生，法律上並無防止之義務，惟
    其因自己於右開北溪橋上游處之工地挖掘深度達三‧六公尺深之河道時，其未設
    置擋土支撐，亦未於河畔之臨時便道上鋪設足夠寬度之鐵板等符合標準之必要安
    全措施，其本可預見有發生一定結果之危險者，其即負防止其發生之義務。（刑
    法第十五條第二項參照）否則如若有人私自進入該工地而於上開處墜落致死，被
    告豈能稱無法律上或契約上防止之義務而免責！況按勞工安全衛生法第五條第一
    項第五款規定：「雇主對於左列事項應有符合標準之必要安全衛生設備：五、防
    止有墜落、崩塌等之虞之作業場所所引起之危害。」營造安全衛生設施標準第七
    十一條規定：「雇主雇用勞工從事露天開挖，其垂直開挖最大深度應妥為設計，
    如其深度在一‧五公尺以上且有崩塌之虞者，應設擋土支撐。」，縱被告所稱與
    劉爵榮無雇用關係為實在，惟被告仍應考量施工現場開挖深度達三‧六公尺，而
    現場土質鬆軟，顯有崩塌之虞，有現場照片及行政院勞工委員會中區勞動檢查所
    職業災害檢查報告書可參，被告身為工地現場負責人，本應注意及此，設置適當
    之擋土支撐並鋪設足夠之鐵板，防止任何可預見之危險，而依當時情形並無不能
    注意之情事，被告乙○○竟疏未注意，其顯有過失明甚，本件事證明確，被告所
    辯不足採，被告犯行洵堪認定。
二、核被告乙○○所為係犯刑法第二百七十六條第二項之業務過失致死罪。查被告乙
    ○○於犯罪未被發覺前，已向警察機關自首，進而接受審判，有相驗案件初步調
    查報告表附卷可稽，自應依自首之規定減輕其刑。爰審酌被告違反規定之情節輕
    重、於事故發生後隨即與死者家屬達成和解並給付賠償，犯罪後否認過失，被告
    乙○○仍於緩刑期間等一切情狀，量處如主文所示之刑，並諭知易科罰金之折算
    標準。又雖公訴人求處有期徒刑十月，惟被告業已與被害人達成和解，被告經此
    偵審、科刑教訓，應知警惕，而無再犯之虞，應無與社會隔離之必要，本院因認
    量處如主文所示，以啟自新。
三、據上論斷，應依刑事訴訟法第二百九十九條第一項、第四百五十二條，刑法第二
    百七十六條第二項、第六十二條前段、第四十一條一項前段，罰金罰鍰提高標準
    條例第一條前段、第二條，判決如主文。
本案經檢察官呂曾達到庭執行職務。
中      華      民      國    九十二    年      三      月    三十一    日
                                臺灣苗栗地方法院刑事庭
                                    法  官  姚  銘鴻
右正本證明與原本無異。
如不服本判決，應於判決送達後十日內向本院提出上訴狀( 應附繕本 )。
                                    書記官  劉  秋  雯
中      華      民      國    九十二    年      三      月    三十一    日
附論本判決論罪科刑法條：
刑法第二百七十六條
一、因過失致人於死者，處二年以下有期徒刑、拘役或二千元以下罰金。
二、從事業務之人，因業務上之過失犯前項之罪者，處五年以下有期徒刑或拘役，得
    併科三千元以下罰金。


司法院資訊處製作；財團法人民間司法改革基金會備份。
